臺灣臺北地方法院刑事判決
111年度訴字第434號
公  訴  人  臺灣臺北地方檢察署檢察官
被      告  蘇偉安


上列被告因詐欺等案件，經臺灣臺北地方檢察署檢察官提起公訴
（110年度偵字第24603號），及臺灣新北地方檢察署檢察官（11
1年度偵字第6880號）移送併辦，本院判決如下：
    主  文
蘇偉安幫助犯洗錢防制法第十四條第一項之洗錢罪，處有期徒刑
肆月，併科罰金新臺幣貳萬元，罰金如易服勞役，以新臺幣壹仟
元折算壹日。
    事  實
一、蘇偉安能預見金融機構帳戶為個人信用之重要表徵，任何人皆
    可自行前往金融機構申請開立帳戶，並無特別窒礙之處，故將
    自己之帳戶資料提供他人使用，可能因此幫助他人從事詐欺行
    為並用以處理詐騙之犯罪所得，致使被害人及警方難以追查
    ，竟仍基於幫助詐欺及幫助洗錢之不確定故意，於民國110年6
    月29日前某時許，將其個人名義所申請設立之第一銀行帳號
    （007）00000000000號、國泰世華銀行帳號（013）0000000
    00000號、台北富邦銀行帳號（012）000000000000號等帳戶
    （下合稱系爭3帳戶），提供給真實姓名年籍不詳、LINE暱稱
    「李專員」、「Felix林」、「Marx Chen」等人所組成之詐
    欺集團使用（下稱系爭詐欺集團）。嗣系爭詐欺集團取得系
    爭帳戶後，基於詐欺取財及隱匿詐欺犯罪所得去向之洗錢犯
    意，先由系爭詐騙集團不詳成員，以附表各編號「詐騙方式
    」欄所示之詐騙手法，向附表各編號「被害人」欄所示之人
    施用詐術，使其等陷於錯誤，而於附表各編號「匯款時間」
    欄所示之匯款時間，將如附表各編號「匯入款項」欄所示金
    額，匯入如附表各編號「匯入帳號」欄所示銀行帳戶後，蘇
    偉安再依「Felix林」之指示，於110年6月29日以附表「詐
    欺款項金流」欄所示之方式處理詐欺款項（起訴書附表就此
    部分有所誤植之處，由本院逕予更正），協助系爭詐欺集團
    製造金流斷點，躲避查緝。
二、案經林晏正提出告訴、徐戴佩櫻訴由苗栗縣警察局竹南分局
    報請臺灣臺北地方檢察署（下稱臺北地檢署）偵查起訴、徐
    戴佩櫻訴由臺灣新北地方檢察署（下稱新北地檢署）移送併
    辦。
    理  由
一、本判決所引用之卷內所有證據資料，公訴人、被告蘇偉安於
    準備程序迄至本案言詞辯論終結，均不爭執該等卷證之證據
    能力或曾提出關於證據能力之聲明異議，本院審酌上開證據
    資料作成時之情況，認均與本件待證事實有關，且尚無違法
    不當取得及證明力明顯過低之瑕疵，而認為以之作為證據應
    屬適當，依刑事訴訟法第159條之5規定，應有證據能力。
二、上揭事實，業據被告於偵查中及本院審理時均坦承不諱（見
    北檢偵卷第251頁、本院卷二第73頁），核與證人即告訴人
    徐戴佩櫻（下逕稱徐戴佩櫻）於警詢及偵查中之證述（見北
    檢偵卷第29至31頁、新北檢他卷第109至111頁）、證人即告
    訴人林晏正（下逕稱林晏正）於警詢中之證述（見北檢偵卷
    第202至205頁）、證人即被害人朱潘清里（下逕稱朱潘清里
    ）於警詢中之證述（見北檢偵卷第219至224頁）、證人即系
    爭詐欺集團之收水手邱建源於警詢中之證述（見本院卷一第
    59至70頁）相符，並有系爭帳戶取款交易明細表、被告匯款
    申請書回條、系爭帳戶存摺封面及內頁影本、被告與系爭詐
    騙集團成員對話紀錄、臺北市政府警察局松山分局社東派出
    所受理各類案件紀錄表、受（處）理案件證明單、受理詐騙
    帳戶通報警示簡便格式表、內政部警政署反詐騙諮詢專線紀
    錄表、徐戴佩櫻匯款單據、徐戴佩櫻與系爭詐騙集團成員之
    對話紀錄、臺中市政府警察局第五分局水湳派出所陳報單、
    受理各類案件紀錄表、受（處）理案件證明單、受理詐騙帳
    戶通報警示簡便格式表、檢警調單位/警察機關金融機構聯
    防機制通報單、林晏正匯款單據、林晏正與系爭詐騙集團成
    員對話紀錄、高雄市政府警察局左營分局啟文派出所陳報單
    、受（處）理案件證明單、受理詐騙帳戶通報警示簡便格式
    表、金融機構聯防機制通報單、朱潘清里手機翻拍照片18張
    、郵局存摺封面及內頁影本等證在卷可佐（見北檢偵卷第37
    至55頁、73至169頁、第173頁、第181至187頁、第201頁、
    第206至213頁、第217至218頁、第226至244頁）足認被告上
    開任意性自白確與事實相符，堪以採信。本案事證明確，被
    告犯行堪以認定，應依法論科。
三、論罪科刑
（一）核被告所為，係犯刑法第30條第1項前段、第339條第1項
      之幫助詐欺取財罪，及刑法第30條第1項前段、洗錢防制
      法第14條第1項之幫助洗錢罪。被告以一行為同時交付系
      爭帳戶，觸犯前開2罪名，並導致徐戴佩櫻、林晏正、朱
      潘清里等人受害，為想像競合犯，應依刑法第55條之規定
      ，從一重論以幫助洗錢罪。又新北地檢署檢察官以111年
      度偵字第6880號移送併辦意旨之事實，與起訴書附表編號
      1所載之犯罪事實相同，為同一案件，本院自得併予審究
      ，附此敘明。
（二）被告既屬幫助犯，應依刑法第30條第2項規定，按正犯之
      刑減輕之。再被告於本院審理時自白前揭幫助洗錢犯行，
      爰依洗錢防制法第16條第2項之規定減輕其刑，並依法遞
      減輕之。
（三）爰審酌被告提供帳戶供詐欺集團使用，助長詐欺集團之犯
      行，影響社會、金融秩序交易之安全，增加被害人尋求救
      濟之困難，並使犯罪之追查趨於複雜，危害被害人財產安
      全及社會治安，且被告前已因交付銀行帳戶與他人使用，
      遭認定涉犯幫助詐欺罪嫌，經檢察官偵查後為不起訴之處
      分（案列：臺灣基隆地方檢察署109年度偵字第7284號）
      ，有臺灣高等法院被告前案紀錄表、前揭不起訴處分在卷
      可證（見北檢偵卷第195至198頁、本院卷二第77至78頁）
      ，被告理應深知任意將帳戶交予他人之嚴重性，其所為確
      屬不該，惟念被告犯後坦承犯行，且與林晏正、朱潘清里
      達成和解，並確實按時履行和解條件，有本院調解筆錄、
      存款憑條在卷可佐（見審訴1731號卷第83至86頁、本院卷
      二第79至87頁），兼衡被告犯罪之動機、目的、手段、對
      被害人、告訴人等造成之危害程度、被告之生活狀況、智
      識程度、家庭經濟狀況（見本院卷二第74頁）等一切情狀
      ，量處如主文所示之刑，並就罰金刑部分諭知易服勞役之
      折算標準。
四、另卷內查無積極證據足認被告有因本案犯行獲得任何利益或
    報酬，自無庸宣告沒收犯罪所得或追徵價額。
據上論斷，應依刑事訴訟法第299條第1項前段，判決如主文。　
本案經臺北地檢署檢察官牟芮君提起公訴、新北地檢署檢察官李
宗翰移送併辦，臺北地檢署檢察官林淑玲到庭執行職務。　　
中　　華　　民　　國　 111　　年　　11　　月　　10　　日
　　　　　　　　　刑事第二十三庭  審判長法  官  馮昌偉
                                    
　　　　　　　　　　　　　　　　　　    法  官  程欣儀
                                    
　　　　　　　　　　　　　　　　　　    法　官　陳乃翊
上正本證明與原本無異。 
如不服本判決應於收受送達後20日內向本院提出上訴書狀，並應
敘述具體理由；其未敘述上訴理由者，應於上訴期間屆滿後20日
內向本院補提理由書（均須按他造當事人之人數附繕本）「切勿
逕送上級法院」。告訴人或被害人如對於本判決不服者，應具備
理由請求檢察官上訴，其上訴期間之計算係以檢察官收受判決正
本之日期為準。 因疫情而遲誤不變期間，得向法院聲請回復原
狀。
                                        書記官  鄭如意
中　　華　　民　　國　　111 　年　　11　　月　　10　　日
附錄本判決論罪科刑法條全文：
洗錢防制法第14條
有第二條各款所列洗錢行為者，處7年以下有期徒刑，併科新臺
幣5百萬元以下罰金。
前項之未遂犯罰之。
前二項情形，不得科以超過其特定犯罪所定最重本刑之刑。
中華民國刑法第339條
意圖為自己或第三人不法之所有，以詐術使人將本人或第三人之
物交付者，處5年以下有期徒刑、拘役或科或併科50萬元以下罰
金。
以前項方法得財產上不法之利益或使第三人得之者，亦同。
前二項之未遂犯罰之。
附表　
編號 被害人 詐騙方式 匯款時間 匯入款項 （新臺幣） 匯入帳號 詐欺款項金流 1 徐戴佩櫻 假冒檢警 110年6月29日 86萬5000元 第一銀行帳號（007）00000000000號 （戶名：蘇偉安） ⑴於同日下午2時23分至2時37分，分別匯款15萬元至上開台北富邦銀行帳戶、匯款18萬元至上開國泰世華銀行帳戶、臨櫃取款45萬元，後於同日下午3時許，在臺北市○○區○○街00號某公園前，將現金45萬元交給某姓名、年籍不詳之女子。 ⑵於同日下午3時19分至3時52分，分別自上開台北富邦銀行帳戶臨櫃取款15萬元、自上開國泰世華銀行帳戶臨櫃取款18萬元、利用自動櫃員機自上開第一銀行帳戶提領3萬元、3萬元、2萬5000元（合計8萬5000元），後於同日下午3時59分許，在臺北市○○區○○○路0段000號（台北富邦銀行南京東路分行）前，將現金41萬5000元交付上開女子。 2 林晏正 猜猜我是誰 110年6月29日上午10時5分 28萬元 國泰世華銀行帳號（013）000000000000號 （戶名：蘇偉安） 於同日上午11時38分許臨櫃領出26萬元，後於同日上午11時47分在自動櫃員機提領2萬元，復於同日上午11時57分許，將款項拿到臺北捷運松江南京站3號出口交付給邱建源。 3 朱潘清里  猜猜我是誰 110年6月29日 上午10時23分 20萬元 台北富邦銀行帳號（012）000000000000號 （戶名：蘇偉安） 於同日下午12時20分許在臺北市○○區○○○路0段00號（台北富邦銀行城東分行）臨櫃領出20萬元，後將款項拿到臺北捷運松江南京捷運站1號出口旁交付給附表編號1所示之女子。